最高法院刑事判決　　　　　　　　　　　　　　　八十八年度台上字第一六四六號
　　上　訴　人　甲○○
右上訴人因違反麻醉藥品管理條例案件，不服台灣高等法院台南分院中華民國八十八
年二月三日第二審判決（八十七年度上訴字第一八四○號，起訴案號：台灣台南地方
法院檢察署八十七年度偵字第五六三三號），提起上訴，本院判決如左：
    主  文
原判決撤銷，發回台灣高等法院台南分院。
    理  由
本件原判決認定上訴人甲○○曾於民國八十年間，因違反藥事法及麻醉藥品管理條例
案件，經台灣台南地方法院判處有期徒刑十月、四月減為二月，合併執行有期徒刑一
年，於八十一年十月二十三日縮刑期滿執行完畢（不構成累犯）。詎不知悔改，復基
於販賣營利之概括犯意，自八十七年三月間起，至同年五月九日止，在台南市○○路
「大府城」電動遊藝場內，連續多次以每包新台幣（下同）一千元之價格，非法販賣
化學合成麻醉藥品安非他命予多位不詳姓名之人。嗣於八十七年五月十日下午四時三
十分許，在台南市○○路二段八十四號前，為警盤查，自甲○○身上襯衫口袋內取出
其所有之安非他命五小包（含袋共重二公克），繼於其機車行李箱內扣得安非他命一
大包（含袋重八公克）、安非他命一瓶（含瓶重四‧二公克）、及預備供販賣用之大
夾鏈分裝袋七只、小夾鏈分裝袋四十只，經帶回警察局訊問，甲○○對於尚未發覺之
販賣安非他命罪，向警自首而接受裁判等情，因而撤銷第一審判決，改判仍論處甲○
○連續（非法）販賣化學合成麻醉藥品罪刑，固非無見。
惟查：(一)審理事實之法院，對於與待證事實有重要關係，客觀上有調查之必要性，又
非不易調查或不能調查之證據，自應盡職權能事詳為調查，否則，即有應行調查之證
據未予調查之違法。而麻醉藥品管理條例第十三條之一第二項第一款非法販賣化學合
成麻醉藥品罪，以所販賣者係化學合成麻醉藥品為要件，此項構成犯罪之事實，客觀
上有調查之必要性，亦不待言。本件原判決認定上訴人甲○○連續非法販賣安非他命
，有扣案之「安非他命」五小包、一大包及一瓶可資佐證，惟上開扣案物品是否確係
安非他命，攸關上訴人非法販賣化學合成麻醉藥品罪之成立，客觀上顯有調查之必要
性，乃原審未送請有關機關加以鑑定，為必要之調查，逕對上訴人論罪科刑，難謂無
應行調查之證據未予調查之違法。(二)科刑之判決書，對於犯罪事實必須詳加認定，然
後於理由內敘明其認定犯罪事實所憑之證據，及其認定之理由，方足以資論罪科刑。
又被告雖經自白，仍應調查其他必要之證據，以察其與事實是否相符，苟無法證明其
與事實相符，根本即失其證據之證明力，不得採為判斷事實之依據。本件原判決認定
上訴人自八十七年三月間起，至同年五月九日止，在台南市○○路「大府城」電動遊
藝場內，連續多次以每包一千元之價格，非法販賣安非他命予多位不詳姓名之人等情
，係以上訴人在警訊及偵查中坦承不諱，並有前開扣案物品可稽為其論據。惟上訴人
究竟販賣安非他命予何人？販賣之數量若干？尚欠明瞭，原審未詳加審認，遽行判決
，亦於法有違。上訴意旨，執以指摘，非無理由，應認原判決有發回更審之原因。
據上論結，應依刑事訴訟法第三百九十七條、第四百零一條，判決如主文。
中      華      民      國    八十八    年      四      月      二      日
                              最高法院刑事第四庭
                                  審判長法官  黃  劍  青
                                        法官  劉  敬  一
                                        法官  林  增  福
                                        法官  邵  燕  玲
                                        法官  張  清  埤
      右正本證明與原本無異
                                              書  記  官
中      華      民      國    八十八    年      四      月      八      日
